臺灣臺中地方法院刑事判決　　　　　　　　　　　　九十三年度易字第一五四六號
　　公　訴　人　臺灣臺中地方法院檢察署檢察官
　　被　　　告　乙○○
右列被告因詐欺案件，經檢察官提起公訴（九十二年度偵緝字第二九○號），本院判
決如左：
    主    文
乙○○意圖為自己不法之所有，以詐術使人將本人之物交付，累犯，處有期徒刑捌月
。
    犯罪事實
一、乙○○（現因另案在臺灣臺中監獄執行中）前曾於民國八十二年間因侵占案件，
    經臺灣高等法院臺中分院以八十三年度上易字第一六二號判處有期徒刑八月，緩
    刑三年確定（嗣後緩刑經撤銷）。復於前開緩刑期間內，再犯違反公司法、妨害
    自由、詐欺等案件，分別經本院以八十四年度易字第一五四三號、臺灣高等法院
    臺中分院以八十四年度上訴字第三四一二號、本院以八十四年度自緝字第八七九
    號，先後判處拘役五十日、有期徒刑三月、七月確定。而前開被告所犯妨害自由
    、詐欺二罪，再經本院以八十五年度聲字第二八二六號裁定定應執行有期徒刑九
    月，且前開被告因侵占案件經判處有期徒刑八月，緩刑三年部分，另經本院以八
    十五年度撤緩字第四六號裁定撤銷緩刑之宣告。又前開四罪（即侵占、違反公司
    法、妨害自由及詐欺等四罪）接續執行而於八十六年一月二十一日縮短刑期假釋
    付保護管束出監，並於同年九月六日保護管束期滿視為執行完畢。詎猶不知警惕
    ，僅因一時缺錢使用，竟基於意圖為自己不法所有之犯意，於八十六年十二月二
    十五日在聯合報刊登「八十萬週轉即日付款」之廣告，並載明聯絡電話為「○四
    ─0000000」，使需錢孔急之甲○○見報後，欲借用現金而誤認其係有出
    借金錢之真意，遂撥打報載之上開電話與乙○○聯絡，進而相約於同日上午十一
    時許，在臺中市○○路○段、瀋陽路口見面。俟渠等見面後，乙○○便趁機向甲
    ○○訛稱：三日內可撥款，每月利息新臺幣四萬元（下同），但須先開具同額支
    票、本票、保管條，並交付代辦費二千元云云，甲○○見狀乃不疑有他，而陷於
    錯誤，當場即依乙○○之指示簽發付款人均為臺中市第一信用合作社、票號依序
    為ＡＡ0000000、ＡＡ0000000、ＡＡ0000000、ＡＡ00
    00000，金額各為二十萬元之支票共計四紙，及金額為八十萬元之本票一張
    ，及內容載有甲○○借到八十萬元並其所簽發之四張支票號碼之保管條一張後，
    連同代辦費二千元均交付予乙○○，而乙○○為避免甲○○起疑，復佯稱其約於
    三日內辦完徵信手續後即撥款云云。嗣因乙○○遲未將借款撥付，且屢經聯繫，
    均避不見面，而甲○○前所簽發之支票四紙復均遭提示而退票，至此始知受騙。
二、案經甲○○訴由臺中市警察局第五分局報請臺灣臺中地方法院檢察署檢察官偵查
    後起訴。
    理    由
一、訊據被告乙○○固坦承伊於右揭時地收受告訴人甲○○交付之支票、本票等情，
    惟矢口否認有何詐欺取財犯行，並辯稱：報紙廣告並非伊所刊登，伊是受雇於一
    家財務公司，伊至該公司上班僅有一個月，伊知道該公司有在貸款賺取利息，而
    當時亦有向告訴人收取支票及本票，且跟告訴人表示若貸款不成，會將所收票據
    返還，後來伊將收取之支票及本票交給公司負責人之一的吳先生，他說要將票交
    給金主兌換現金，但後來那位吳先生跟伊說，三天之後會與告訴人處理，所以支
    票並非由伊所提示，且亦未向告訴人收取任何代辦費，後來在伊上班三個禮拜左
    右之後，亦即伊交付前開票據三天後，該公司的人即不見蹤影，伊當時並無詐騙
    告訴人之意云云。經查：
    (一)右揭事實，迭據告訴人甲○○於警詢、偵查及本院審理中均指訴明確，且前後
      指述互核一致，並有其提出之有報紙剪報一份存卷可按；復佐以本院向合作金
      庫銀行北臺中分行調取告訴人在該行之支票存款帳戶（帳號00000000
      00000號）內票號ＡＡ0000000、ＡＡ0000000、ＡＡ00
      00000、ＡＡ0000000等四紙支票之退票理由單（見本院卷第七二
      至七三頁），顯示各紙支票確實票面金額均為二十萬元，業經提示而不獲兌現
      ，凡此足徵告訴人所為前揭指訴應屬非虛。
    (二)雖被告辯稱：伊係於一家財務公司上班，當時伊係將告訴人交付之本票及支票
      交由該公司負責人之一的吳先生收受云云。然查：被告於警詢、偵查迄至本院
      審理期間，均未能具體敘明其所稱任職上開公司之公司名稱、地址及負責人之
      一吳先生之姓名、聯絡電話等基本資料，以供檢察官或本院查證，是其所辯前
      揭情詞之真實性已堪存疑；且倘被告所稱伊係在該公司上班，並將所收票據均
      交給該公司負責人之一的吳先生收受等詞屬實，則以被告所稱伊已在該公司任
      職長達三週之久，衡情對於按日均前往任職之公司，其名稱、地址，乃至公司
      內部人員等節理應知之甚稔，而其所指「吳先生」既係向其收取客戶交付之票
      據，且身為公司負責人之人，被告自當得以正確指明其姓名、聯絡電話或地址
      等基本資料，方與交易常情相符，乃被告竟未能提供上開任何一項資料以供查
      究，尤不無啟人疑竇之處；況被告指稱之前揭公司及收受系爭票據之吳先生等
      各情，均攸關其是否成立本件詐欺刑責，則被告對此明顯有利於己之事項，焉
      有可能不據實提出供檢察官或本院審酌之理？由此益徵被告前揭所辯，顯係事
      後為圖脫免刑責而臨訟杜撰之詞，難信為真。
    (三)再參酌被告固另辯稱：伊已經將本票追回並撕毀云云，惟依被告於本院審理時
      陳稱：伊將告訴人之票據交給公司三天後，該公司即不找到人等詞以觀，若被
      告果真係於不知情下，嗣後始發現上開公司已人去樓空，其何以尚得以追回告
      訴人所交付之本票？又被告縱有追回告訴人之本票，其何以未將該本票交還告
      訴人，反而逕自予以撕毀，豈非徒生日後不必要之爭議？是被告前揭辯解，與
  常情難謂相符，顯不足取。
    (四)末查，當事人間如因借貸金錢而約定由借方開立票據，以作為日後清償借款之
      擔保，則嗣後如貸與金錢一方未能依約交付金錢，其即負有將該票據交還借方
      之義務，要無反將該票據提示兌領之理，然觀諸本件被告不僅先以刊登廣告方
      式，招攬亟需週轉現金之人前來借款，且嗣與告訴人見面後，伺機以三日內交
      付借款八十萬元為由，藉以取信告訴人，使告訴人開具同額之本票、支票、保
      管條，連同代辦費二千元交付被告，其後被告不僅並未依約交付借款，反而將
      本應返還告訴人之支票予以提示，由此足見其主觀上自始即具有意圖為自己不
      法所有甚明，是被告空言辯稱：伊無詐騙告訴人之意云云，顯非實情，亦難採
      取。
    (五)綜上各情，被告所辯上開各節，俱未提出任何實據以供本院審酌查究，且核其
      所辯復與交易常情有諸多相悖之處，是其所為辯解，無非事後卸責之詞，不足
      採信。本件事證明確，被告犯行，應堪認定。
二、核被告乙○○所為，係犯刑法第三百三十九條第一項之詐欺取財罪。起訴書雖未
    敘及被告收受告訴人交付之代辦費二千元部分，惟此部分犯行與起訴之犯罪事實
    間具有單純一罪之關係，基於審判不可分原則，本院自得併予審究，併此敘明。
    查被告前曾於八十二年間因侵占案件，經臺灣高等法院臺中分院以八十三年度上
    易字第一六二號判處有期徒刑八月，緩刑三年確定（嗣後緩刑經撤銷）。復於前
    開緩刑期間內，再犯違反公司法、妨害自由、詐欺等案件，分別經本院以八十四
    年度易字第一五四三號、臺灣高等法院臺中分院以八十四年度上訴字第三四一二
    號、本院以八十四年度自緝字第八七九號，先後判處拘役五十日、有期徒刑三月
    、七月確定。而前開被告所犯妨害自由、詐欺二罪，再經本院以八十五年度聲字
    第二八二六號裁定定應執行有期徒刑九月，且前開被告因侵占案件經判處有期徒
    刑八月，緩刑三年部分，另經本院以八十五年度撤緩字第四六號裁定撤銷緩刑之
    宣告。又前開四罪（即侵占、違反公司法、妨害自由及詐欺等四罪）接續執行而
    於八十六年一月二十一日縮短刑期假釋付保護管束出監，並於同年九月六日保護
    管束期滿視為執行完畢等情，有臺灣高等法院被告全國前案紀錄表、臺灣臺中地
    方法院檢察署刑案資料查註紀錄表各一份存卷可參，是被告受有期徒刑之執行完
    畢後（不包含違反公司法案件判處拘役五十日部分），五年以內再犯本件有期徒
    刑以上之罪，為累犯，應依刑法第四十七條之規定加重其刑。爰審酌被告正值青
    壯之年，本應自食其力，循正當途徑賺取生活之資，乃其竟好逸惡勞，以不法手
    段訛詐被害人之金錢及票據等財物，並於取得被害人開立之支票後復持以提示，
    不僅對被害人財物所生危害非輕，且足以嚴重影響被害人之票據信用，凡此俱徵
    被告上開所為確具有相當惡性，應予從重量刑，尤以本案被告前科累累，其平日
    素行明顯不佳，且於偵審程序多番飾詞狡辯，其所辯亦與交易常情多所違背，絲
    毫不具悔意之犯後態度，本院認不宜科處得易科罰金之刑度，以免失諸寬縱等一
    切情狀，量處如主文所示之刑，以資懲儆。
據上論斷，應依刑事訴訟法第二百九十九條第一項前段，刑法第三百三十九條第一項
、第四十七條，罰金罰鍰提高標準條例第一條前段，判決如主文。
本案經檢察官李斌到庭執行職務。
中      華      民      國    九十三    年     十一    月     三十      日
                                臺灣臺中地方法院刑事第十三庭
                                    審判長法  官  許  旭  聖
                                          法  官  李  秋  娟
                                        法  官  陳  可  薇
右正本證明與原本無異。
如不服本判決，應於送達後十日內向本院提出上訴狀（須附繕本），上訴於臺灣高等
法院臺中分院。
                                          書記官
中      華      民      國    九十三    年     十一     月     三十     日
附錄論罪科刑法條
中華民國刑法第三百三十九條第一項
意圖為自己或第三人不法之所有，以詐術使人將本人或第三人之物交付者，處五年以
下有期徒刑、拘役或科或併科一千元以下罰金。
